【裁判字號】    99,台上,4200
【裁判日期】    990707
【裁判案由】    公共危險
【裁判全文】
最高法院刑事判決            九十九年度台上字第四二００號
上  訴  人  甲○○
上列上訴人因公共危險案件，不服台灣高等法院中華民國九十七
年九月十八日第二審判決（九十七年度交上訴字第一０五號，起
訴案號：台灣板橋地方法院檢察署九十六年度偵字第一三七七七
號、第一四０五九號），提起上訴，本院判決如下：
    主  文
上訴駁回。
    理  由
按刑事訴訟法第三百七十七條規定，上訴於第三審法院，非以判
決違背法令為理由，不得為之。是提起第三審上訴，應以原判決
違背法令為理由，係屬法定要件。如果上訴理由書狀並未依據卷
內訴訟資料，具體指摘原判決不適用何種法則或如何適用不當，
或所指摘原判決違法情事，顯與法律規定得為第三審上訴理由之
違法情形，不相適合時，均應認其上訴為違背法律上之程式，予
以駁回。本件上訴人甲○○上訴意旨略稱：(一)、刑法第一百八十
五條之四之肇事逃逸罪，其客觀構成要件為行為人駕駛動力交通
工具肇事，且致人死傷而逃逸，主觀要件則須行為人對致人死傷
之事實有所認識，並進而決意擅自逃離肇事現場，始足當之。本
件案發後，上訴人雖經證人蔡榮輝告知：「後方好像有一部機車
摔倒」，並稱：「不知道有碰撞碾壓機車騎士情事，我們的車一
直很平順，沒有壓到任何人或東西」等語。但經上訴人向證人即
同車之上訴人姊夫林玄賓求證，林玄賓亦稱，無碰撞機車之事，
是不能認上訴人主觀上對致人死、傷之事實有所認識。且上訴人
係於蔡榮輝以行動電話撥打119 報警後，始離去，尤不能謂上訴
人肇事逃逸。(二)、上訴人所駕車輛並無任何「碰撞」或「碾壓」
被害人蔡宜宏跡證，因而，證人蔡佳璟所稱，上訴人所駕車輛「
碾壓」被害人之說詞，核與事實不合。原判決未盡斟酌，率爾為
上訴人不利之認定，有採證認事之違誤等語。
惟查：刑法第一百八十五條之四之肇事致人死傷而逃逸罪，係為
「維護交通安全，加強救護，減少被害人之死傷，促使駕駛人於
肇事後，能對被害人即時救護」而設，固不以行為人對於駕駛動
力交通工具肇事致人死、傷之事實有過失責任為要件，惟為貫徹
「促使駕駛人於肇事後，能對被害人即時救護」之意旨，如已確
知發生車禍，但於未確定被害人已獲得救護之前，即貿然離去，
仍不能解免肇事逃逸之罪責。本件上訴人於系爭車禍發生後，如
非聽聞所駕駛自小貨車之「碰撞」聲響或感覺「碾壓」異物，豈
會中途停車、下車；既聽聞蔡榮輝告知車禍發生，現場近在咫尺
，豈有不進而察看車禍或死傷情形之理；而蔡榮輝雖撥打119 報
警，但救護未到達之前，上訴人即貿然離去，豈能謂被害人已獲
得救護。從而，原判決認定上訴人之行為構成刑法第一百八十五
條之四之肇事致人死傷而逃逸罪，核不違經驗法則或論理法則，
上訴意旨仍委為不知車禍發生死傷之情，重為事實爭辯，非適法
上訴第三審之理由。至於對於車禍發生有人死傷事實之認識與車
禍過失責任之認知乃迥然兩事（上訴人被訴過失致人於死部分業
經原審判決無罪確定），不得以肇事部分已認定無過失，而免此
肇事逃逸之責，故其餘上訴意旨所為過失致人於死責任之敘述，
尤非本件適法上訴第三審之理由。
據上論結，應依刑事訴訟法第三百九十五條前段，判決如主文。
中    華    民    國  九十九  年    七    月    七    日
                      最高法院刑事第五庭
                          審判長法官  陳  正  庸
                                法官  林  秀  夫
                                法官  陳  祐  治
                                法官  林  瑞  斌
                                法官  段  景  榕
本件正本證明與原本無異
                                      書  記  官
中    華    民    國  九十九  年    七    月   十二   日
                                                      Ｅ

司法院資訊處製作；財團法人民間司法改革基金會備份。
